台灣高等法院民事判決　九十二年度上更(一)字第二○八號
　　上　訴　人　卡門國際電訊有限公司
　　法定代理人　張雅敏
　　訴訟代理人　錢裕國律師
　　複　代理人　張忠南
 　 被　上訴人　甲○○
右當事人間請求給付貨款事件，上訴人對於中華民國八十九年十一月三十日臺灣臺北
地方法院八十九年度訴字第五八四號第一審判決提起上訴，經最高法院第一次發回更
審，本院於九十三年二月四日言詞辯論終結，判決如左：
    主    文
上訴駁回。
第二審及發回前第三審訴訟費用由上訴人負擔。
    事    實
甲、上訴人方面：
    上訴人未於言詞辯論期日到庭，據其於準備程序中所為聲明及陳述如左：
壹、聲明：
一、本訴方面：
（一）原判決關於命上訴人給付被上訴人新台幣（下同）四十四萬元及其利息部分廢
      棄。
（二）右廢棄部分被上訴人在第一審之訴及假執行之聲請均駁回。
（三）訴訟費用由被上訴人負擔。
二、反訴部分：
（一）原判決廢棄。
（二）被上訴人應給付上訴人六十五萬元及自起訴狀繕本送達翌日即八十九年四月二
      十二日起至清償日止，按年息百分之五計算之利息。
（三）上訴人願供擔保請准宣告假執行。
貳、陳述：除與原判決及本院前審判決記載相同者外，補稱：
一、系爭電腦ＵＰＳ不斷電系統有問題，且機器常走走停停，程式修改不流暢，計時
    不精確，有很大誤差：
(一)被上訴人依約應交付二四ＯＯＷ之ＵＰＳ不斷電系統，惟僅提供一二ＯＯＷ之不
    斷電系統。該不斷電系統一二ＯＯＷ在正常情形下雖不影響功能，但在斷電情形
    下，僅能使用三十分鐘，與二四ＯＯＷ之不繼電系統可使用四小時，使用時間相
    差達五倍之多。
(二)被上訴人所交付之電腦設備走走停停，有時客戶打電話進來，約二、三分鐘就自
    動斷線，必須經常修護，一百多萬元的營收連薪資都不夠支付。
(三)中華電信原來並沒有限制Ｏ二Ｏ四的通話時間，後來規定每通電話最多只能收費
    十分鐘，但被上訴人提供之電腦無法計時準確，有時會超過十一分鐘。
(四)兩造係口頭約定採用飛瑞品牌之不斷電系統，但被上訴人交付之中古貨品，市價
    僅約七、八千元，與新品四、五萬元之價格懸殊。
二、被上訴人所交付之軟體幾乎都不能用，減損後所餘硬體價值約只剩三分之一，約
    二十幾萬元。
三、上訴人並未驗收系爭電腦，亦未收到被上訴人所稱折計損失之除濕機及電腦桌。
三、證據：援用歷審所提證據。
乙、被上訴人方面：
壹、聲明：
一、駁回上訴。
貳、陳述：除與原判決及本院前審判決記載相同者外，補稱：
一、上訴人稱系爭電腦軟體設計不良，計時不準確云云。但因中華電信原來並未限制
    Ｏ二Ｏ四之電話時間，故兩造簽約時亦無此項約定，嗣中華電信改變規定，上訴
    人要求變更軟體，應另外支付費用，惟上訴人拒絕支付，被上訴人無變更軟體義
    務。
二、不斷電系統倘如上訴人所言如此重要，何以其後來增購之設備均無ＵＰＳ項目？
    且該項瑕疵既屬重要，上訴人亦不應驗收。
三、不斷電系統二四ＯＯＷ可使用一至一．五小時，一二ＯＯＷ可使用三十分鐘至一
    小時。因兩造契約並未約定使用何種品牌，如以中等品牌計，二四ＯＯＷ市價約
    一萬八千元至二萬元，一二ＯＯＷ約八千元；縱如上訴人所稱兩造曾約定使用飛
    瑞的品牌，二四ＯＯＷ的亦不超過二萬五千元，一二ＯＯＷ的則約一萬元，亦非
    上訴人所稱新品需四、五萬元。
四、本件上訴人除已收貨款四十幾萬元外，餘均未依約付款，是被上訴人並無繼續提
    供維修之義務。
五、上訴人之營收自八十八年五月至同年十二月已增加一百多萬元，何來營業損失？
    上訴人主張其損失重大，自應舉證證明之。
丙、證據：援用歷審所提證據。
    理    由
甲、程序方面：
    上訴人未於言詞辯論期日到庭，核無民事訴訟法第三百八十六條各款所列情形，
    爰依被上訴人之聲請，由其一造辯論而為判決，合先敘明。
乙、實體方面：
壹、本訴部分：
一、被上訴人起訴主張：上訴人於民國八十七年十二月間，與伊訂立「電腦買賣合約
    書」，向伊購買電腦交友軟體及相應硬體設備一批，以經營第二類電信事業。貨
    款八十四萬元，伊已依約交貨，上訴人已取得第二類電信事業執照，詎上訴人僅
    支付四十萬元，其餘餘款迭經催討，仍拒不清償；又上訴人自八十八年三月、七
    月各追加之設備共二十六萬元，均未清償，爰依買賣契約之法律關係，求為判命
    上訴人給付伊貨款四十四萬元，及其中三十四萬元自八十九年二月九日起，二萬
    元自八十九年二月廿日起，二萬元自八十九年三月廿日起，二萬元自八十九年四
    月廿日起，二萬元自八十九年五月廿日起，二萬元自八十九年六月廿日起，均至
    清償日止，按週年利率百分之五計算之法定遲延利息等語（被上訴人之請求超過
    上開金額部分，經第一審判決其敗訴，未據聲明不服，已告確定）。對於上訴人
    之反訴，則以：伊已依約交付買賣標的，並未違約等語，資為抗辯。
二、上訴人則以：伊已清償貨款六十五萬元，又兩造於八十八年五月一日驗收時，系
    爭電腦有重大瑕疵，被上訴人未能依約維護修繕瑕疵，致無法達成約定之預期效
    果，被上訴人請求無理由等語，資為抗辯。並反訴主張：系爭契約係承攬與買賣
    之混合契約，被上訴人所為給付有瑕疵，致該電腦設備無法有效運作，被上訴人
    並未完成其工作物，兩造於八十八年五月一日驗收時，系爭電腦經測試有重大瑕
    疵，伊要求被上訴人須依約於三十日內修復，被上訴人藉詞拖延；又被上訴人未
    依債之本旨提出給付，且係可歸責於己之事由，亦構成不完全給付，伊已依民法
    第四百九十三條第一項、第四百九十四條、第二百二十七條、第二百五十四條之
    規定解除契約等情，聲明求為命被上訴人給付價金六十五萬元及法定遲延利息之
    判決。
三、查兩造於八十八年一月八日訂立系爭合約，上訴人向被上訴人購買電腦交友軟體
    及相應硬體設備一批，貨款計八十四萬元，約定被上訴人應於簽約、交貨及驗收
    時各給付一定金額，被上訴人依約於八十八年二月間交貨。以上事實，有電腦買
    賣合約書為證（本院前審卷第四五頁至四六頁），且為兩造所不爭，可認為真正
    。
四、按「稱買賣者，謂當事人約定一方移轉財產權於他方，他方支付價金之契約」，
    民法第三百四十五條定有明文。次按「稱承攬者，謂當事人約定，一方為他方完
    成一定之工作，他方俟工作完成，給付報酬之契約。」民法第四百九十條定有明
    文。查兩造所訂電腦買賣合約書內容，為上訴人支付一定之金額，被上訴人則交
    付特定之財產。且系爭合約第二條、第三條、第五條對於買賣標的內容、價金、
    交貨期限、付款方式均詳列清楚，兩造間為買賣關係之法律關係極為明確。至於
    系爭合約第四條雖另有約定保固期限、第六條則約定軟體免費維修，然此為關於
    商品售後服務之特約條款，並不影響買賣契約之本質，上訴人主張系爭合約性質
    屬買賣與承攬混合契約，顯非可採。
五、關於系爭電腦設備是否有重大瑕疵或未依債之本旨提出部分：
（一）八十八年二月間被上訴人交貨後，兩造就系爭軟體系統開始作內部測試，待內
      部測試完成後，外聘專人錄各式語音檔，八十八年三月間報請電信總局派人來
      現場審驗機房相關設備及語音流程是否合於所送審之計畫書，八十八年四月間
      電信總局派人勘驗機房通過審驗，並發給第二類電信事業許可執照，嗣憑此執
      照向中華電信公司申請開始營業並洽辦相關手續，八十八年四月底、五月初中
      華電信公司從機房另端打進上萬通之測試電話以確保系統之穩定度、語音流程
      是否合乎展業計畫書之內容及語音內容是否合乎規定。俟一切過關後，中華電
      信公司乃通知上訴人正式簽約，上訴人並於八十八年五月十一日開始正式營業
      ，至此被上訴人業已依約完成整個系統交付，核與原審向電信總局公眾電信處
      函調上訴人申請第二類電信事業之相關資料及通過測試審驗合格之證明文件，
      及向中華電信公司函調上訴人名義所申請相關電話門號、路線、所繳交電信規
      費收據、電信費用及營業金額等資料內容相符，此有電信總局八十九年八月二
      十五日電信公密八九字第○○○二二三─○號函（原審卷第一二三頁）及所檢
      附上訴人於八十八年一月至四月間所申請經營第二類電信事業之「申請到審驗
      合格」資料（證物袋證三第二之一頁至第三一頁）及其八十八年四月間通過系
      統審驗合格之證明文件（證據袋證三第三三頁）、中華電信公司長途及行動通
      信分公司八十九年九月八日長信（密）八九字第一二六號函（原審卷第一二七
      頁至第一二八頁）及上訴人租用付費語音資訊業務、申請相關電話門號、所繳
      交電信規費收據、電信費用及營業金額等（證物袋證二第廿頁至廿三頁）在卷
      可稽。上訴人自八十八年六月至八十八年十二月均正常營業，繳交電信費用，
      有電信收據影本七張可稽（證物袋證三第廿頁至第廿二頁），系統運作良好，
      上訴人自八十八年七月起營業額由一萬餘元，逐漸增加，迄至八十八年十二月
      已增至百餘萬元，有營業金額影本乙件可查（證物袋證二第廿三頁）。足見被
      上訴人確已交付系爭電腦交友軟體及相應硬體設備一批予上訴人，並使上訴人
      取得第二類電信事業執照及正常營業。
（二）依據八十八年四月十九日交通部電信總局第二類電信事業系統審驗項目紀錄表
      ／自評報告書第十一項「電源設備能量足，具備有緊急供電設備或不斷電源設
      備」，上訴人自評為「符合」，交通部電信總局審查結果亦為「符合」，備註
      欄並註明「維持電信服務之通暢及適當品質」，並有審驗人員技佐張訓達之簽
      名（證據袋證三第三五頁至第三七頁），又上開自評報告書，業經審驗人員張
      訓達於本院前審證稱「是他（上訴人）『自評』，我們去看有無此功能，要怎
      樣檢查是我們職責的問題。照規定是要逐項測試，我有簽章。」（本院前審卷
      第一○六頁），「（問：不斷電設備有無經過測試？是否看到設備有了，就認
      為沒有問題了？）這用不著測試，他（上訴人）說有就有，表格是電信局的，
      因為「自評」是你先測試，你準備好認為合格了，可以整個提供這個業務，我
      再審查。（問：報告書審核表第十一項，你去現場發現若不相符，你會如何處
      理？）不符合我會挑出來，會請他們改善，我若沒有挑出來，就表示他有準備
      。」（本院前審卷第一○九頁至第一一○頁）。是以，上訴人所稱：系爭電腦
（三）上訴人雖抗辯：依買賣合約之約定，ＵＰＳ不斷電設備容量應為２４００Ｗ (
      四小時)，而非１２００Ｗ (三十分鐘)，被上訴人提出之不斷電設備為１２０
      ０容量，與電腦買賣合約書之約定不符，不合債務本旨，該不斷電系統之瑕疵
      ，將造成伊於停電時，僅有三十分鐘時間承接，而有斷話之虞，無法正常營業
      ，且其提供之電腦設備重大程式瑕疵導致不正常運作有掛斷所有電話之虞、電
      腦設備程式運作未提供通話紀錄及專業諮詢人員基本資料列印功能、未提供電
      腦設備操作說明書維護手冊、技術手冊、各電腦週邊之驅動程式及作業系統原
      版程式等瑕疵。惟查：依據前開自評報告書第十三項「經營營業種類及業務名
      稱檢測」，上訴人既自評為「符合」，交通部電信總局審查結果亦為「符合」
      ，備註欄亦註明「○二○四─二四─○四四、○二○四─二四－○○○至○九
      九」，該自評報告書末尚有「本自評報告書已逐項自行審驗填列屬實」，並有
      公司印章及負責人印章（證據袋證三第三五頁至第三七頁）；又依系爭合約第
      六條備註約定「驗收，須自交貨日起，三十天內完成，甲方（上訴人）如需延
      期，可與乙方（被上訴人）情商，但最長不可逾六十天（自交貨日起）」。查
      被上訴人於八十八年二月一日交貨，依約上訴人至遲應於四月底前完成驗收，
      倘驗收時有上訴人所稱電腦設備重大程式瑕疵導致不正常運作有掛斷所有電話
      之虞、電腦設備程式運作未提供通話紀錄及專業諮詢人員基本資料列印功能、
      未提供電腦設備操作說明書維護手冊、技術手冊、各電腦週邊之驅動程式及作
      業系統原版程式等瑕疵，何能報請電信總局派員現場審檢，並經該局檢驗合格
      准予營業？況且上訴人於三十天之驗收期間亦未曾通知被上訴人補正？且查上
      訴人係遲至八十九年一月五日始委請律師致函被上訴人（本院前審卷第五五頁
      ）。該律師函係載稱「本公司（上訴人）向甲○○（即被上訴人）購買電腦設
      備，屢次向其索取發票，孔君均置之不理。且其於八十八年七月一日起即未依
      約至本公司進行維修及修改程式，致本公司電腦當機，無法正常營業，本公司
      因此受有損失。孔君違約，答應於八十八年九月一日以肆拾萬元買回設備，惟
      拖延至今。為此特委請貴大律師函告孔君，孔君涉及重大違約，該電腦設備有
      重大瑕疵，故本公司決定終止該電腦買賣合約，本公司將自行派員繼續維修」
      云云（本院前審卷第五五頁），函中僅泛稱被上訴人未進行維修及修改程式，
      致電腦當機，並未於函中表明該電腦設備有何瑕疵或買賣契約內容不符之處，
      ，尚難遽以認定被上訴人交付之物具有瑕疵。況上訴人於八十八年八月廿四日
      取得經濟部公司執照（本院前審卷第四七頁）、於八十八年九月三日取得臺北
      市政府營利事業登記證（本院前審卷第四八頁）。並自八十八年七月份起開始
      營業，其每月營業額自七月份起至十二月份止依序為一萬零一百元、八萬九千
      七百六十元、三十六萬四千零二十元、五十三萬二千六百六十元、九十二萬九
      千六百廿元、一百零五萬一千一百八十四元，營業額均逐月遞增，有上訴人營
      業金額表附卷可查（證物袋證二第廿三頁），如被上訴人未如約交付電腦設備
      及相關軟體，曷能正式營業？因此，上訴人所稱被上訴人撰寫電腦程式共三大
      類型發生錯誤，至少有十數條程式碼錯誤，不正常掛斷所有電話，終止所有資
      訊之瑕疵，致不能正常營業云云，顯然與事實不符，不足採信。又上訴人主張
      係另向他人買受相關電腦設備，始能開始營業云云（本院前審卷第五六頁），
      惟查本院審酌上訴人所提出之發票記載購買日期為八十八年十一、十二月，與
      前開營業之日期不符，顯不足採。至於被上訴人所提供之ＵＰＳ不斷電設備容
      量為１２００，固與合約所約定之２４００Ｗ未盡相符，然被上訴人主張係因
      當時廠商缺貨，以致改用１２００Ｗ，但已另行增送除溼機及電腦桌各一，以
      為彌補，上訴人在八十八年四月十九日交通部電信總局第二類電信事業系統審
      驗項目紀錄表／自評報告書第十一項「電源設備能量足，具備有緊急供電設備
      或不斷電源設備」，上訴人亦自評為「符合」，交通部電信總局審查結果亦為
      「符合」，而１２００Ｗ與２４００Ｗ之差別僅係斷電時使用時間之長短而已
      ，並不影響電腦之功能，上訴人亦不能立證其營業期間因不斷電設備容量之變
      更而造成何種損失，可見該設備容量之大小並非契約要素，故上訴人以不斷電
（四）兩造間約定付款方式為：「簽約時，甲方（上訴人）支付乙方（被上訴人）貨
      款五萬元、訂貨時，甲方支付乙方貨款十五萬元為訂金、3.交貨時，甲方支付
      乙方貨款三十萬元、驗收完成，甲方按下列方式支付乙方尾款，以三十天為一
      期，第一期五萬元，第二期五萬元，其餘每期各為二萬元，共計有十二期，二
      十四萬元。」有電腦買賣契約書第五條可稽，有關付款時間已載明契約約，並
      無疑義。至於合約第四條係約定保固期限，記載「乙方提供一年免費維修服務
      ，但如係人為因素或天災等不可抗力之因素，所造成之損壞，乙方得向甲方酌
      收維修費用。乙方須在甲方提報故障維修請求後，１２小時內修復完畢，若乙
      方無法及時修復，則須提供替代品，以供甲方使用，直至修復為止。(三)甲方有
      權在乙方驗收後三十天內，要求乙方無條件修改程式內容，乙方不得拒絕，如
      逾三十天期限，乙方可向甲方酌收修改費用。」、第六條則約定「軟體永久免
      費維修」等情事，由上開之約定可知系爭買賣價金之交付與物之保固期限及軟
      體免費維修間，並非立於同時履行抗辯之地位，因此，上訴人尚難以同時履行
      抗辯為由，拒付買賣價金。證人張志成與張忠南，均為上訴人公司之受僱人，
      張志成係八十八年七月間到職，並未參予本件驗收程序，而張忠南為上訴人公
      司總經理及系爭合約代表簽約人，亦為上訴人公司法定代理人張雅敏之配偶（
      本院前審卷第一一○頁、證據袋證三第十六頁），因此彼等證稱，係基於情誼
      才收貨，有通知貨有瑕疵（原審卷第七五頁），及測試當日因線路未通，且尚
      未正常營業，並不知道系爭電腦設備軟、硬體設備是否能正常運作（本院前審
      卷第一一一頁）云云，顯係偏頗之詞，難予採信。
六、關於系爭貨款部分：
（一）依兩造間之合約約定，貨款共計八十四萬元，合約第五條付款方式為：１、簽
      約時，甲方（上訴人）支付乙方（被上訴人）貨款五萬元、２、訂貨時，甲方
      支付乙方貨款十五萬元為訂金、３、交貨時，甲方支付乙方貨款三十萬元、４
      、驗收完成，甲方按下列方式支付乙方尾款，以三十天為一期，第一期五萬元
      ，第二期五萬元，其餘每期各為二萬元，共計有十二期，二十四萬元。有電腦
      買賣合約書（本院卷第四五頁）附卷可稽。被上訴人主張上訴人僅交付貨款四
      十萬元，餘款四十四萬元則拒絕給付，上訴人則辯稱已給付貸款六十五萬元。
（二）經核系爭合約第五條付款方式「 (一）簽約時，甲方支付乙方貨款伍萬元，作
      為簽約金（現金或即期票）。(二)訂貨時，甲方支付乙方貨款拾伍萬元，作為
      訂金（現金或即期票）」。緊接該二條款之後，有「已收二十萬元正」、「孔
      」、「88、1、12」之簽名，「 (三)交貨時，甲方支付乙方，貨款參拾萬元（
      現金或即期票)。(四）驗收完成後，甲方按下列方式支付乙方尾款（現金或即
      期票），以三十天為一期，第一期五萬元，第二期五萬元、其餘每期各為二２
      萬元，共計有１２期，２４萬元」。均無被上訴人簽收款項之記載。至於上訴
      人所提出之八十八年二月廿三日之匯款單（本院前審卷第四九頁），該單據之
      受款人為莊寶蓮，並非被上訴人，顯係上訴人與他人金錢往來，無法證明該匯
      款係支付本件貨款。故上訴人辯稱總計交付金額為六十五萬元云云。非惟被上
      訴人堅詞否認，上訴人又不能立證證明，且查無其他積極證據可資證明，即難
      以採信。
七、綜上所述，原審判命上訴人給付四十四萬元，及其中三十四萬元自起訴狀繕本送
    達上訴人翌日（八十九年二月九日）起，其餘二萬元自八十九年二月廿日起，二
    萬元自八十九年三月廿日起，二萬元自八十九年四月廿日起，二萬元自八十九年
    五月廿日起，二萬元自八十九年六月廿日起，均至清償日止，按週年利率百分之
    五計算之利息，核無違誤，上訴意旨仍執前詞，指摘原判決不當，求予廢棄改判
    ，為無理由，應予駁回。
貳、反訴部分：
一、上訴人反訴主張：上訴人主張系爭契約係承攬與買賣之混合契約，被上訴人所為
    給付具有瑕疵，致該電腦設備無法有效運作，被上訴人並未完成其工作物，另雙
    方於八十八年五月一日驗收時，經測試知悉有重大瑕疵，上訴人要求被上訴人須
    依約於三十日內修復，未料被上訴人藉詞拖延，依民法第四百九十三條第一項、
    第四百九十四條之規定，上訴人自可主張解除契約。又被上訴人未依債之本旨提
    出給付，且係可歸責於己之事由，構成不完全給付，依民法第二百二十七條、第
    二百五十四條之規定，上訴人亦可主張解除契約，且上訴人之訴訟代理人錢裕國
    律師業已去函向被上訴人解約，則依民法第二百五十九條規定，請求被上訴人返
    還價金六十五萬元及法定遲延利息。被上訴人則以其業已依約交付買賣標的，並
    未違約等語。資為抗辯。
二、經查，兩造間之法律關係為買賣，被上訴人已依約給付，使被上訴人得以正常經
　　營電信業務，並於八十八年七月份至十二月份間逐月遞增營業收入。而上訴人只
    給付部分貸款四十萬元，其餘四十四萬元未為給付。上訴人既不能立證證明已為
    給付全部價金，亦不能證明系爭標的物有瑕疵，自不能片面主張解除契約，已無
    前述，從而上訴人以被上訴人交付之物有瑕疵而主張解除合約，請求被上訴人返
    還六十五萬元及法定遲延利息，於法不合。原審駁回上訴人之反訴及其假執行之
    聲請，核無違誤。上訴意旨仍執前詞，指摘原判決不當，求予廢棄改判，為無理
    由，亦應予駁回。
據上論結，本件上訴為無理由，依法判決如主文。
中　　　華　　　民　　　國　　九十三　　年　　　二　　　月　　 十八 　　日
                              民事第十四庭
                                  審判長法　官　張　宗　權
                                        法　官　陳　忠　行
                                        法　官　陳　永　昌
正本係照原本作成。
不得上訴。
中　　　華　　　民　　　國　　九十三　　年　　　二　　　月　　 十八 　　日
                                        書記官　劉  美  垣
